【裁判字號】    88,訴,1934
【裁判日期】    890120
【裁判案由】    偽造有價證券
【裁判全文】
臺灣板橋地方法院刑事判決                        八十八年度訴字第一九三四號
    公  訴  人  臺灣板橋地方法院檢察署檢察官
    被      告  甲○○
    指定辯護人  乙○
右列被告因偽造有價證券案件，經檢察官提起公訴（八十八年度偵字第二二九九０號
），乙○判決如左：
    主  文
甲○○意圖供行使之用，而偽造有價證券，處有期徒刑壹年柒月。緩刑肆年，緩刑期
內付保護管束。
如附表所示之物沒收。
    事  實
一、甲○○於民國八十七年三月間某日，向丙○○借錢，經丙○○要求須以不動產及
    他人為發票人之本票提供擔保，甲○○竟意圖供行使之用，未經丁○○之同意，
    即在臺北市松山區○○○路十三巷三十六之二號居處，在票號ＴＨ000000
    0號之空白本票上，填上到期日為八十七年三月十八日，面額為新臺幣（下同）
    七十三萬元等字，在「發票人欄」除簽渠姓名外，並擅以丁○○之名義，簽署「
    丁○○」之署押，且按捺代表「丁○○」之指印一枚於旁，偽造丁○○亦為上揭
    發票人之一之本票。甲○○再於八十七年三月十八日在上址臺北市松山區○○○
    路十三巷三十六之二號居處樓下，將前開偽造「丁○○」為發票人之一之本票，
    持交予丙○○以為借款之擔保。嗣因丙○○收受前揭本票屆期未獲兌現，乃將該
    本票聲請乙○准予強制執行，丁○○於八十八年七月間收受乙○八十八年度票字
    第五五四九號裁定准許丙○○對丁○○強制執行上揭本票之金額及利息，始發現
    上情。
二、案經被害人丁○○訴請臺灣板橋地方法院檢察署檢察官偵查起訴。
    理  由
一、訊據被告甲○○對於右揭犯罪事實均坦承不諱，核與證人丙○○於偵審中證述之
    情節相符。況告訴人丁○○到庭具結證稱：「本票上的丁○○名字及指印都不是
    我所為，我之前不知被告在本票上簽我的名字，我也沒有授權他在上開本票上簽
    我的名字。」等語（見乙○八十八年十二月二十七日訊問筆錄），足徵告訴人從
    未授權被告在前開本票「發票人」欄處簽署渠姓名，且告訴人亦不知被告曾以渠
    名義簽發前開本票，故上揭本票有關「丁○○」為發票人部分，應係被告所偽造
    ，當無疑義。此外，復有臺灣板橋地方法院八十八年度票字第五五四九號民事裁
    定及本票影本各一紙附卷可稽（見  臺灣板橋地方法院檢察署八十八年度他字第
    九五二號偵查卷第四頁、第十六頁），並經乙○調閱上開卷宗審核無誤。事證明
    確，被告犯行堪以認定，應予依法論科。
二﹑核被告所為係犯刑法第二百零一條第一項之意圖供行使之用而偽造有價證券罪。
    渠在前開本票偽造丁○○之署押，係偽造有價證券之部分行為，不另論罪。其偽
    造有價證券後，復持以行使，渠行使之低度行應為偽造之高度行為所吸收，僅論
    以偽造有價證券罪。至被告所犯意圖供行使之用而偽造有價證券罪，渠效用即為
    非法取得票面價值之對價，是其詐欺取財仍屬行使偽造有價證券之行為之一部，
    不另成立詐欺罪（最高法院四十三年度臺非字第四十五號判例要旨參照）。又被
    告因一時失慮而罹重典，事後坦承犯行，已清償債務，與告訴人丁○○和債權人
    丙○○均達成和解，業據渠等證述在卷，足徵被告深具悔意，態度良好，且偽造
    上開「丁○○」為發票人之面額七十三萬元之本票一張，致觸犯三年以上十年以
    下有期徒刑之重典，法重情輕，衡情顯堪憫恤，爰依刑法第五十九條規定酌減其
    刑。爰審酌被告犯罪之動機、目的、手段、犯罪時所受之刺激、品行、生活狀況
    、智識程度、犯罪所生之損害，犯後坦承，事後已和告訴人及丙○○達成和解等
    一切情狀，量處如主文所示之刑，以資懲儆。末查被告前未曾受有期徒刑以上刑
    之宣告，有臺灣高等法院檢察署刑案紀錄簡覆表在卷可按，因一時失慮，偶罹刑
    典，經此偵審程序及罪刑之宣告後，應知警惕而無再犯之虞，乙○因認暫不執行
    其刑為當，予以宣告緩刑四年，用啟自新，惟為確實使被告有正確之法律觀念並
    提供必要之協助及督促，且依其所犯情節認有加以追蹤觀護之必要，亦併依刑法
    第九十三條第一項之規定，宣告緩刑期內付保護管束，俾由地方法院檢察署之觀
    護人予以適當之督促，並發揮附條件緩刑制度之立意及避免短期自由刑執行所肇
    致之弊端，以觀後效。
三、另按票據之偽造或票據上簽名之偽造，不影響於真正簽名之效力，票據法第十五
    條定有明文。上開本票正本雖未扣案，惟無證據證明已不存在（據被告供稱本票
    正本在渠住處），且該本票係以被告和「丁○○」為共同發票人，僅「丁○○」
    部分係屬偽造，被告之簽名既為真正，渠為發票人部分則仍屬有效之票據，故仍
    應僅就附表所示上開本票偽造之「丁○○」之署押，依刑法第二百十九條之規定
    予以宣告沒收（最高法院八十八年第七次刑事庭會議決議參照），而不應就整張
    本票均宣告沒收。另前開本票上「丁○○」旁有一枚指印，被告供稱該枚指印渠
    之意思係代表「丁○○」（見乙○八十八年十二月二十七日訊問筆錄），就該枚
    指印部分同為代表冒用者之姓名，作用及效力與署押無異，且簽名與捺印，係同
    出於一個偽造署押之犯意，是其所按指印雖為被告自己所有，要屬同一偽造署押
    之犯行，上揭「丁○○」署押旁指印一枚自應併予宣告沒收。
據上論斷，應依刑事訴訟法第二百九十九條第一項前段，刑法第二百零一條第一項、
第五十九條、第七十四條第一款、第九十三條第一項、第二百十九條，罰金罰鍰提高
標準條例第一條前段，判決如主文。
本案經陳銘祥檢察官到庭執行職務。
中      華      民      國    八十九    年      一      月      二十    日
                                      臺灣板橋地方法院刑事第四庭
                            法  官  許必奇
如不服本判決，應於判決送達後十日內，向乙○提出上訴狀。
附錄：刑法第二百零一條第一項。
附表：
┌──┬──────────────────────────────────┐
│編號│                  應沒收之物                                        │
├──┼──────────────────────────────────┤
│ 一 │票號ＴＨ0000000號本票發票人欄偽造之「丁○○」署押與其旁之指  │
│    │印一枚。（本票影本見八十八年度他字第九五二號偵查卷第十六頁）。      │
└──┴──────────────────────────────────┘
右正本證明與原本無異。
                                          書記官    高玉彬
中      華      民      國    八十九      年      一      月  二十五    日
刑法第二百零一條第一項：
意圖供行使之用，而偽造、變造公債票，公司股票或其他有價證券者，處三年以上十
年以下有期徒刑，得併三千元以下罰金。


司法院資訊處製作；財團法人民間司法改革基金會備份。
